【裁判字號】    98,交聲,103
【裁判日期】    980306
【裁判案由】    違反道路交通管理處罰條例聲明異議
【裁判全文】
臺灣士林地方法院交通事件裁定         98年度交聲字第103號
原處分機關  交通部公路總局臺北區監理所基隆監理站
異  議  人
即受處分人  甲○○
上列異議人因違反道路交通管理處罰條例案件，對於交通部公路
總局臺北區監理所基隆監理站民國97年12月30日基監字第裁42-Z
00000000號裁決聲明異議，本院裁定如下：
    主    文
原處分撤銷。
甲○○不罰。
    理    由
一、按法院受理交通事件，準用刑事訴訟法之規定，道路交通管
    理處罰條例第89條前段定有明文，是最高法院76年臺上字第
    4986號判例所揭「認定犯罪事實所憑之證據，雖不以直接證
    據為限，間接證據亦包括在內；然而無論直接或間接證據，
    其為訴訟上之證明，須於通常一般之人均不致有所懷疑，而
    得確信其為真實之程度者，始得據為有罪之認定，倘其證明
    尚未達到此一程度，而有合理之懷疑存在以致事實審法院無
    從取得有罪之確信時，即應由法院為諭知被告無罪之判決」
    之意旨，於法院審理行為人違反道路交通管理處罰條例案件
    時，自當有其適用。易言之，法院於審理行為人違反道路交
    通管理處罰條例案件，當踐行完畢調查證據之程序後，為事
    實之認定時，如就原處分機關所認定之行為人違規事實仍有
    合理之訴訟上懷疑，而無法百分之百確信行為人確有該當於
    道路交通管理處罰條例各該處罰條文之構成要件事實時，即
    應依訴訟上對待證事實「倘有懷疑，則從被告之利益作解釋
    」之證據法則，作對受處分人有利之認定。
二、原處分意旨略以：異議人即受處分人甲○○駕駛李淑枝所有
    之車牌號碼5883-EN 號自小客車，於民國97年11月3 日晚間
    10時58分行經國道一號北向254.9 公里處，為警舉發其有「
    由路肩變換至外線，再由外線變換至中線均未使用方向燈」
    之違規，依道路交通管理處罰條例第33條第1 項第4 款、第
    63條第1 項第1 款之規定，處罰鍰新臺幣（下同）3,000 元
    ，併記違規點數1 點。
三、異議意旨略以：異議人當時離開國道一號北向254-5 公里處
    ，是由路肩向中線行駛，不到500 公尺即遭員警攔停並告知
    未打方向燈，伊當時有告知員警因短路故障，但員警置之不
    理，伊因前案與員警不睦，合理懷疑員警挾怨報復，請求撤
    銷原處分等語。
四、經查，異議人辯稱：伊第一次被攔停結束後欲自路肩離開，
    方行駛距離不到500 公尺，員警隨即自內線車道開到伊車前
    方攔停，員警起先告知伊係違規開遠燈，當伊回答並未使用
    遠燈時，員警才告知伊未使用方向燈，伊有說明依規定使用
    燈號，但員警僅回應並未見到伊有使用方向燈，而伊車輛左
    後方方向燈壞掉一事，有車廠維修單可證等語（見本院98年
    2 月17日訊問筆錄第2 頁至第3 頁），並提出汽車維修單1
    份為證（見本院卷第19頁），查該維修單上載明車號5883-E
    N 號自小客車進場維修日為98年11月9 日，距舉發日98年11
    月3 日尚不到一週，可認其所辯方向燈異常而加以檢修及更
    換燈座等情屬實，證人即查獲本件違規之內政部警政署國道
    公路警察局第四警察隊警員乙○○雖到庭證稱：異議人先前
    有超速違規已被伊攔停一次，舉發完畢有請其利用外側路肩
    加速進入主線車道，但異議人未利用外側路肩加速即進入主
    線車道，緊接著切入中線車道也沒有打方向燈，此為一連貫
    動作，伊看到異議人後面方向燈都沒有亮，故伊又攔停異議
    人，異議人此時有打右側方向燈並且停下來，而攔停後異議
    人未表明左後方方向燈壞掉等語（見本院98年2 月17日訊問
    筆錄第2 頁），惟原處分機關於取締過程中並未檢查異議人
    方向燈有無損壞，即逕認異議人有「由路肩變換至外線，再
    由外線變換至中線均未使用方向燈」之違規，自有未恰，又
    該違規事實本應由舉發單位負舉證責任，若舉發單位無法舉
    證，而本件乃屬合理可疑，自應為異議人有利之認定。
五、綜上所述，異議人是否有於前揭時、地，駕駛汽車行駛於高
    速公路，不遵使用限制、禁止、行車管制及管理事項之管制
    規則而未依規定變換車道者之違規行為，已無從認定，原處
    分機關對異議人所為之裁決，顯有前揭不當之處，本院因認
    異議人之異議為有理由，爰依法撤銷原處分，並另為異議人
    不罰之諭知，以資適法。
六、據上論斷，應依道路交通案件處理辦法第20條前段，裁定如
    主文。
中    華    民    國    98    年    3     月    6     日
                  交通法庭法  官  劉育琳
以上正本證明與原本無異。
如不服本裁定應於裁定送達後5 日內向本院提出抗告狀。
                          書記官  朱宮瑩
中    華    民    國    98    年    3     月    6     日


司法院資訊處製作；財團法人民間司法改革基金會備份。
